【裁判字號】    98,訴,3242
【裁判日期】    981230
【裁判案由】    殺人未遂
【裁判全文】
臺灣板橋地方法院刑事判決              98年度訴字第3242號
公  訴  人  臺灣板橋地方法院檢察署檢察官
被      告  乙○○
選任辯護人  楊嘉馹律師
上列被告因殺人未遂案件，經檢察官提起公訴（98年度偵字第19
765 號），本院判決如下：
    主  文
乙○○殺人未遂，處有期徒刑伍年貳月。
    事  實
一、乙○○與甲○○2 人素不相識，於民國98年7 月16日下午8
    時30分許，乙○○在臺北縣樹林市地○街山仔腳公園內，酒
    後因細故與甲○○發生爭執，其明知頭部乃人體重要部位，
    若往人體頭部攻擊，可能傷及顱內而有致命之虞，詎乙○○
    竟基於殺人之犯意，徒手毆打甲○○頭部數十下，並以腳踹
    甲○○臉部，再拾起地上重達12公斤之水泥塊砸向甲○○臉
    部，致甲○○倒地不起，且受有頭部外傷併右側額股蜘蛛膜
    下出血、臉部撕裂傷併擦傷、頭部撕裂傷、左手臂擦傷、胸
    部挫傷等傷害。適乙○○之弟弟蘇國正發現制止其行為，並
    聯絡救護車救護甲○○，甲○○因送財團法人恩主公醫院急
    救後始未發生死之結果，其後，因民眾以山仔腳公園有發生
    打架情事為由報警，經警到場處理，始查悉上情。
二、案經甲○○訴由臺北縣政府警察局樹林分局移送臺灣板橋地
    方法院檢察署檢察官偵查起訴。
    理  由
壹、程序方面：
    按刑事訴訟法第159 條第1 項雖規定，被告以外之人於審判
    外之言詞或書面陳述，除法律有規定外，不得作為證據。惟
    同法第159 條之5 第1 、2 項已規定，經當事人於審判程序
    同意作為證據，法院審酌該言詞陳述或書面陳述作成時之情
    況，認為適當者，亦得為證據。當事人、代理人或辯護人於
    法院調查證據時，知有第159 條第1 項不得為證據之情形，
    而未於言詞辯論終結前聲明異議者，視為有前項之同意（指
    同條第1 項之同意作為證據），此乃第159 條第1 項所容許
    ，得作為證據之例外規定之一。經查，本案被告乙○○、辯
    護人及檢察官於言詞辯論終結前，均未就判決所引用之各該
    被告以外之人於審判外之陳述（含共同被告基於被告以外之
    人身分所為陳述）及所調查之證據主張有刑事訴訟法第159
    條第1 項不得為證據之情形，本院復審酌各該證據作成時並
    無違法及證明力明顯過低之瑕疵等情況，認為適當，是本案
    經調查之證據均有證據能力。至以下所引其餘非屬供述證據
    部分，既不適用傳聞法則，復查無違法取得之情事存在，自
    應認同具證據能力。
貳、實體方面：
一、訊據被告乙○○就上開犯罪事實均坦承不諱，核與證人即告
    訴人甲○○於偵查中指述情節相符，且據證人即被告之弟蘇
    國正於警詢、偵查中證述甚明。而被害人甲○○受有頭部外
    傷併右側額股蜘蛛膜下出血、臉部撕裂傷等傷害，亦有財團
    法人恩主公醫院98年7 月17日乙種診斷證明書、財團法人恩
    主公醫院(98)恩醫事字第1180號函暨所有病歷、現場照片5
    張在卷可稽。再按殺人、傷害之區別，在於行為人下手加害
    時之犯意，亦即加害時是否有使人喪失生命，或僅傷害人之
    身體健康之故意以為斷，查案發當時，被告所攻擊的係被害
    人身體之重要部位即頭部，其不僅毆打甲○○頭部數十下，
    還以腳踹甲○○臉部，且拾起地上重達12公斤之水泥塊砸向
    甲○○臉部，此亦有沾有血跡之水泥塊照片附卷可徵，且被
    告於偵查中亦自承：其知悉人的頭部是身體重要之器官，且
    很脆弱，如果遭重擊會有死亡之危險，再其案發當時知道其
    在打甲○○的頭，且是很用力的打等語（見98年度偵字第
    19765 號偵查卷第29頁），據此，被告既明知頭部是人體之
    重要部位，若受重擊會造成死亡之結果，其竟因細故而攻擊
    被害人之頭部，顯見其確有殺人之犯意無訛。是本件事證明
    確，被告犯行洵堪認定，應依法論科。
二、核被告所為，係犯刑法第271 條第2 項、第1 項之殺人未遂
    罪。被告已著手於殺人行為之實施，惟未生死亡之結果，其
    犯罪尚屬未遂，依刑法第25條第2 項之規定，按既遂犯之刑
    度減輕其刑。另按自首以對於未發覺之罪投案而受裁判為要
    件，如案已發覺，則被告縱有投案陳述自己犯罪之事實，亦
    祇可謂為自白，不能認為自首，最高法院26年上字第484 號
    判例可資參照。經查，辯護人雖認被告於犯罪後留在現場，
    並向到場警員坦承犯行，已符合自首規定云云，惟警方到場
    後之情形，業據證人即到場處理之員警邱智德於本院審理時
    到庭結稱：其接獲110 報案，到現場時，伊發現被告和他弟
    弟在被害人旁邊，伊聽到在附近的2 位小朋友指著被告和伊
    說「警察叔叔，就是那個人打他，還拿石頭打他」；伊一開
    始有問被告是否知道是誰做的，而被告的弟弟告訴伊說他們
    是路過的等語（見本院卷審判筆錄第5 、6 頁）。另證人即
    另位到場之員警黃信傑亦到庭證稱：伊到現場處理時，伊有
    問事情是如何發生的，被告的弟弟說他有看到，就只有看到
    一個人受傷，而當時被告沒有什麼在說話，主要是他弟弟在
    說話等語（見本院卷審判筆錄第8 頁），而稽以上開證詞，
    足見員警到場處理時，被告之弟仍試圖為被告撇清與本件殺
    人未遂案件有關，而非主動向到場員警坦承上開案件係被告
    所為，顯見到場處理之員警應係依在場小朋友之陳述及現場
    跡證而知悉被告殺害被害人之犯行。況且，本件被告於本院
    審理時亦自陳其未和弟弟說，其要自首，請弟弟幫忙打電話
    報警等情，故本件被告之弟雖有打119 請求救護被害人，惟
    此仍非係向職司偵查職務之機關坦承被告之犯行，是揆諸前
    揭說明，仍難認被告符合自首規定，從而，辯護人上開認定
    ，容有誤會，附此敘明。爰審酌被告之素行尚佳，有臺灣高
    等法院被告前案紀錄表1 份在卷可佐，其僅因細故即欲殺害
    被害人，已造成被害人身心受有傷害，嚴重危害社會治安，
    且迄今未賠償被害人之損失，惟被害人到庭表示希望被告將
    來能好好做人，兼衡被告之犯罪動機、目的、手段、告訴人
    受傷程度及被告犯後能坦承犯行之態度等一切情狀，爰量處
    如主文所示之刑。
據上論斷，應依刑事訴訟法第299 條第1 項前段，刑法第271 條
第2 項、第1 項、第25條第2 項，判決如主文。
本案經檢察官李超偉到庭執行職務。
中    華    民    國    98    年    12    月    30    日
                  刑事第二庭    審判長法  官  李釱任
                                      法  官  彭全曄
                                      法  官  陳正偉
上列正本證明與原本無異。
如不服本判決，應於送達後10日內敘明上訴理由，向本院提出上
訴狀，上訴於本院第二審合議庭 (應附繕本) 。其未敘述上訴理
由者，應於上訴期間屆滿後20日內向本院補提理由書「切勿逕送
上級法院」。
                                      書記官  江文彬
中    華    民    國    98    年    12    月    30    日
附錄本案論罪科刑法條全文：
中華民國刑法第271條
殺人者，處死刑、無期徒刑或 10 年以上有期徒刑。
前項之未遂犯罰之。
預備犯第 1 項之罪者，處 2 年以下有期徒刑。


司法院資訊處製作；財團法人民間司法改革基金會備份。
